臺灣高等法院刑事判決　　　　　　　 96年度交上易字第252號
上　訴　人
即　被　告　丙○○
選任辯護人　鐘耀盛律師
上列上訴人因過失傷害案件，不服臺灣桃園地方法院96年度交易
字第209號，中華民國96年6月21日第一審判決（起訴案號：臺灣
桃園地方法院檢察署94年度偵字第19477號），提起上訴，本院
判決如下：
    主  文
原判決撤銷。
丙○○因過失傷害人致重傷，處有期徒刑柒月。減為有期徒刑
月又拾伍日，如易科罰金，以銀元佰元即新台幣玖佰元折算壹
日。
    事  實
本院認定之犯罪事實與原審判決書（如附件）事實欄之記載相同
，茲引用之。
    理  由
一、引用原判決書（如附件）理由欄所記載之證據及理由。
二、被告丙○○上訴意旨略以：(一)依車禍現場照片顯示，車輛撞
    擊點為汽車右側車輪葉子板，並非汽車前保險桿，足徵本件
    事故係被害人許玉嬌駕駛 GYK-182號機車由支線衝撞被告駕
    駛之3D-1826號自用小客車致肇事，則被害人駕駛機車，核
    與「轉彎車讓直行車先行」及「支道車應讓幹道車先行」規
    定相違。(二)事故發生前，歐陽芳平駕駛之汽車已在路口中間
    分隔島處等待被告之車輛通過後左轉入支線巷道，被告依一
    般駕駛經驗，鳴喇叭示意後加速通過該處路口，以便減少對
    向車等待時間，致有超速之嫌云云。惟查，關於被告駕駛之
    自用小客車如何與被害人許玉嬌所駕駛機車發生碰撞一節，
    被告於警詢時供稱「我沿三民路往中山路方向直行，行駛內
    線車道，行駛至肇事地點時，我車右前車頭撞擊到由許玉嬌
    所駕重機車（中福街要左轉三民路）之前半段車身……」，
    且卷附被告駕駛車輛碰撞後車損照片，車輛右側車頭即右輪
    葉子板上方亦呈現凹陷之情形，足徵被告所駕駛自用小客車
    右前車頭確與被害人許玉嬌駕駛機車發生碰撞無誤。而本件
    肇事責任歸屬為何，經臺灣省桃園縣區車輛行車事故鑑定委
    員會鑑定結果，認被告駕駛自用小客車行經無號誌交岔路口
    未減速慢行作隨時停車之準備，與許玉嬌駕駛重型機車支線
    道左轉彎未讓直行車先行，同為肇事原因，有該會95年 8月
    10日桃縣行字第0955202344號函所附鑑定意見書在卷可憑；
    本院送請臺灣省車輛行車事故覆議鑑定委員會覆議結果，該
    會以該會96年9月3日府覆議字第0966202755號函覆本院，亦
    稱：照桃園縣區車鑑會之鑑定意見，惟意見一文詞改為「許
    玉嬌駕駛重機車，行經無號誌交岔路口，支道車左轉彎，未
    讓幹線直行車先行，與丙○○駕駛自小客車，行經無號誌交
    岔路口，未減速反超速行駛，且未注意車前狀況，同為肇事
    原因」，就認定被告與許玉嬌皆有過失部分，並無二致。被
    告猶執前詞，指摘原審判決不當而提起上訴，固無理由。惟
    查，被告犯罪時間在中華民國96年 4月24日以前，合於中華
    民國96年罪犯減刑條例規定之減刑條件，原審未及審酌，仍
    屬無以維持，仍應由本院將原審判決撤銷並予改判。爰審酌
    被告之品行、犯罪動機、手段、目的、所生危害及犯罪後態
    度等一切情狀，量處並減刑如主文第2項所示之刑，且依刑
    法第2條第1項規定，適用修正前刑法第41條第1項之規定，
    諭知如易科罰金之折算標準。
據上論斷，應依刑事訴訟法第369條第1項前段、第373條、第36
4條、第299條第1項前段，刑法第2條第1項前段、第55條，修正
前刑法第284條第1項前段、後段、第41條第1項、第62條前段，
刑法施行法第1條之1第1項、第2項前段，廢止前罰金罰鍰提高標
準條例第1條前段，中華民國96年罪犯減刑條例第2條、第7條、
第9條，判決如主文。
本案經檢察官呂建昌到庭執行職務
中　　華　　民　　國　　96　　年　　10　　月    25    日
　　　　　　　　　刑事刑七庭    審判長法　官  黃麗生
　　　　　　　　　　　　　　　　　　  法　官  許宗和
　　　　　　　　　　　　　　　　　　  法　官  林勤純
以上正本證明與原本無異。
本判決不得上訴。
                                      書記官  楊妙恩
中　　華　　民　　國　　96　　年　　10　　月　　30　　日
附錄論罪科刑法條：
刑法第284條第1項
因過失傷害人者，處6月以下有期徒刑、拘役或5百元以下罰金，
致重傷者，處1年以下有期徒刑、拘役或5百元以下罰金。
附件：
臺灣桃園地方法院刑事判決　　　　　　 96年度交易字第209號
公　訴　人　臺灣桃園地方法院檢察署檢察官
被　　　告　丙○○　男　33歲（民國○○年○月○○日生）
　　　　　　　　　　國民身分證統一編號：Ｚ000000000號
　　　　　　　　　　住臺北市○○區○○路3段68巷10弄2號
　　　　　　　　　　居臺北縣新店市○○街116巷46號九樓
上列被告因過失傷害案件，經檢察官聲請簡易判決處刑（94年度
偵字第19477 號），本院認有刑事訴訟法第四百五十一條之一第
四項但書第四款之情形，改行通常訴訟審理程序，經被告為有罪
之陳述，經本院合議庭裁定改依簡式審判程序，判決如下︰
    主    文
丙○○因過失傷害人致重傷，處有期徒刑柒月。
    事    實
一、丙○○於民國94年8月28日下午4時5分許，駕駛車號3D-1826
    號自小客車，沿桃園縣桃園市○○路內線車道由西往東方向
    行駛，於行經中福街口時，本應注意上開路段之行車速限為
    時速50公裡，不得超速，並應注意車輛行近無號誌之交岔路
    口，應減速慢行，看清左右確無來車並在不妨礙汽車通行之
    情況下迅速通過；及應注意車前狀況，隨時採取必要之安全
    措施，而依當時情形天候晴，日間自然光線，柏油路面乾燥
    、無缺陷、無障礙物，視距良好，並無不能注意之情事，竟
    疏未注意於行近三民路與中福街口之無號誌交岔路口時，本
    應注意車輛行近無號誌之交岔路口，應減速慢行，看清左右
    確無來車並在不妨礙汽車通行之情況下迅速通過，反以時速
    約70公里之速度行駛，適有亦有疏失由許玉嬌騎乘GYK-182
    號重型機車，搭載其女乙○○，未禮讓三民路之幹線道直行
    車先行，而貿然自支線之中福街駛出（原欲在三民路與中福
    街口間二中央分隔島間缺口處左轉）至三民路行駛，丙○○
    見右前方有機車駛來，見狀煞避不及乃將方向盤往左打，汽
    車右前車頭撞及前方由許玉嬌、乙○○共乘之GYK-182 重型
    機車之前車身，許、李二人因而人車倒地，致使許玉嬌因而
    受有頭部外傷併蛛網膜下腔出血、左側鎖骨骨折、左側肩胛
    骨骨折、左側血胸、左側骨盆骨骨折、並因頭部出血中樞神
    經受損，昏迷指數為6 分，經長期治療後，仍未清醒，無法
    言語，無知覺，昏迷指數仍為8 分，並造成嚴重認知功能及
    機能障礙，需他人照護，生活完全無法自理，需全部仰賴他
    人協助，難以痊癒，於身體上受有重大不治之重傷害；乙○
    ○則因而受有左足第三趾骨骨折、左足挫傷合併擦傷、右肩
    挫傷等傷害；復再追撞當時在其左前方由歐陽芳平駕駛之車
    號W6-596 7號自小客車之左前車頭（當時行駛於對向在三民
    路中福街口路口等待左轉中福街；過失傷害部分未據告訴、
    起訴），再推撞行駛於對向車道由許誠翔駕駛之車號2989-K
    A 號自小客車之左前車頭（未受傷），經警據報趕赴現場處
    理，丙○○於肇事後，在現場等待，並於有偵查犯罪職權之
    員警據報但仍不知肇事人姓名前往處理時，當場向員警承認
    係肇事人而不逃避裁判。
二、案經丙○○自首及許玉嬌之夫甲○○、乙○○訴由桃園縣政
    府警察局桃園分局報請臺灣桃園地方法院檢察署檢察官偵查
    後聲請簡易判決處刑。
    理    由
一、被告丙○○所犯係死刑、無期徒刑或最輕本刑為3 年以上有
    期徒刑以外之罪，亦非屬高等法院管轄第一審之案件，其於
    準備程序中就被訴事實為有罪之陳述，經本院告知簡式審判
    程序之旨，並聽取公訴人、被告之意見後，經本院合議庭認
    為適宜，乃依刑事訴訟法第273 條之1 第1 項規定，裁定由
    受命法官獨任進行簡式審判程序，先予敘明。
二、按傳聞法則之重要理論依據，在於傳聞證據未經當事人之反
    對詰問予以核實，乃予排斥，惟若當事人已放棄對原供述人
    之反對詰問權，於法院審判時表明同意該等傳聞證據可作為
    證據，基於證據資料愈豐富，愈有助於真實發現之理念，並
    貫徹刑事訴訟法修法加重當事人進行主義之精神，確認當事
    人對於證據能力有處分權之制度，傳聞證據經當事人同意作
    為證據，法院認為適當者，亦得為證據。另當事人於調查證
    據時，對於傳聞證據表示「沒有意見」、「不用再傳喚詰問
    」，而未於言詞辯論終結前聲明異議，應視為已有將該等傳
    聞證據採為證據之同意，此刑事訴訟法第159 條之5 定有明
    文。本案被告於本院準備程序中已表示對卷內人證、書證之
    證據能力無意見，本院審理時，被告對於被告以外之人於審
    判外之陳述之證據能力並未表示意見，迄本院辯論終結前，
    被告亦均未爭執本案證據之證據能力，依刑事訴訟法第159
    條之5 第2 項之規定，應視為被告已同意本案相關之傳聞證
    據均可作為證據，本院斟酌本案卷內之證據並非非法取得，
    亦無證明力明顯過低之情形，且經本院於審判期日依法進行
    證據之調查、辯論，被告於訴訟上之程序權，已受保障，前
    揭各該證據，均得採為證據，先予敘明。
三、上揭犯罪事實業據被告丙○○坦承不諱，復經告訴人乙○○
    指訴綦詳，核與證人歐陽芳平於警詢中所證情節相符，復有
    道路交通事故現場圖1 份、道路交通事故調查報告表(一)、(二)
    各1 份、現場、車損照片12幀附卷可稽，是被告之自白核與
    事實相符，堪予採信。次按車輛行駛時應注意車前狀況，隨
    時採取必要之安全措施；又汽車行近無號誌之交岔路口，應
    減速慢行，看清左右確無來車並在不妨礙汽車通行之情況下
    迅速通過；及應應依速限標誌或標線行駛，無標誌或標線者
    ，時速不得超過50公里，道路交通安全規則第93條第1 項第
    1 款、第125 條第1 項第2 款、第94條第3 項分別定有明文
    。被告駕駛車輛自應注意上述道路交通安全規定，且據卷附
    之道路交通事故現場圖、道路交通調查報告表（一）、（二
    ）所示，當時之天候晴，日間自然光線，柏油路面乾燥、無
    缺陷、無障礙物，視距良好，足見肇事時被告並無不能注意
    之情事，惟竟疏未注意車輛行近無號誌之交岔路口，應減速
    慢行，看清左右確無來車並在不妨礙汽車通行之情況下迅速
    通過，而竟疏未注意，於行近肇事地點之無號誌交岔路口時
    ，不但未減速慢行作隨時停車之準備，而仍以時速70公里之
    速度行駛，故於車輛行駛至過永安路與三民路口後約十五公
    尺時，發現被害人許玉嬌所騎機車於三民路與中福街口時，
    已無法採取必要之閃避措施而以高速與該機車發生碰撞，堪
    認被告之駕車行為顯有上述過失至明。本件經送請臺灣省桃
    園縣區車輛行車事故鑑定委員會鑑定結果，亦認：被告丙○
    ○駕駛自用小客車行經無號誌交岔路口未減速慢行作隨時停
    車之準備，為本件車禍之肇事原因等情，此有該委員會95年
    8 月10日桃縣行字第0955202344號函送之桃縣鑑字第950407
    號鑑定意見書一份存卷可考（見本院卷），亦同本院前揭認
    定。被害人許玉嬌本應注意應禮讓幹線道直行車先行，竟疏
    未注意駕駛重機車自支線道駛出未讓直行車先行，對此事故
    發生亦與有過失，亦經上開鑑定委員會鑑定在案，惟此僅為
    民事過失相抵之問題，仍不能以此解免被告之過失罪責，附
    此敘明。又被害人許玉嬌、乙○○二人均係因本件車禍致受
    有上開傷害，有敏盛綜合醫院出具診斷證明書2 紙、長庚紀
    念醫院出具之診斷證明書1 紙、現場及車損照片12張等在卷
    可稽。再查，被害人許玉嬌因本件車禍受有上述傷害，且因
    頭外傷致中樞神經受損，造成嚴重認知功能及機能障礙，需
    他人照護，生活完全無法自理，需全部仰賴他人協助，難以
    痊癒等情，有敏盛合醫院、財團法人長庚紀念醫院診斷證明
    書各1 份、財團法人長庚紀念醫院（林口）分院95年3 月30
    日（95）長庚院法字第0148號函（附於偵查卷第60頁）、95
    年6 月15日（95）長庚院法字第0606號函、95年12月20日（
    95）長庚院法字第0989號函共三紙在卷足佐，並經告訴人甲
    ○○到庭證述在卷，堪認被害人許玉嬌確因本件車禍於身體
    上受有重大不治之重傷。又被告確有上述過失，且其上述過
    失行為與被害人許玉嬌所受重傷害、乙○○所受傷害間，均
    具有相當因果關係。綜上所述，被告上開自白核與事實相符
    ，應為可採，本件事證明確，被告過失犯行堪以認定，應依
    法論科。末因本件被告已自承有上述過失，且本案業經送鑑
    定在案，因事證已臻明確，是被告請求再將本案送請臺灣省
    覆議鑑定委員會為覆議鑑定，本院核認並無必要，併予明
    。
四、按刑法於94年2 月2 日修正公布，95年7 月1 日施行後，有
    關新舊法之適用原則，其中法律變更之比較適用原則，新法
    第2 條第1 項之規定，係規範行為後法律變更所生新舊法律
    比較適用之準據法，於新法施行後，應適用新法第2 條第1
    項之規定，為「從舊從輕」之比較；又刑之重輕標準，依裁
    判時之規定（最高法院刑事庭第8 次會議決議參照）。而修
    正後刑法第2 條第1 項規定：「行為後法律有變更者，適用
    行為時之法律。但行為後之法律有利於行為人者，適用最有
    利於行為人之法律」。又比較適用最有利於行為人之法律，
    應就罪刑有關之一切情形，比較其全部之結果，而為一體之
    適用，不應一部分適用新法，一部分適用舊法（最高法院29
    年上字第964 號判例旨參照）。被告行為後，刑法關於罰金
    刑之計算單位及處罰、連續犯，及易科罰金之折算標準，均
    有修正：
（一）於罰金刑之計算單位及處罰部分：刑法第33條第5 款業於
      94年2 月2 日修正公布，並自95年7 月1 日起施行；修正
      前刑法第33條第5 款規定「罰金：1 元以上。」；修正後
      刑法第33條第5 款規定「罰金：新臺幣1,000 元以上，以
      百元計算之。」；另95年6 月14日修正公布之中華民國刑
      法施行法第1 條之1 ：「中華民國94年1 月7 日刑法修正
      施行後，刑法分則編所定罰金之貨幣單位為新臺幣。94年
      1 月7 日刑法修正時，刑法分則編未修正之條文定有罰金
      者，自94年1 月7 日刑法修正施行後，就其所定數額提高
      為30倍。但72年6 月26日至94年1 月7 日新增或修正之條
      文，就其所定數額提高為3 倍。」，現行刑法中，有關於
      罰金刑之計算單位及處罰之規定已有修正，自屬法律變更
      。
（二）刑法第六十二條自首之規定，於九十四年一月七日修正、
      九十五年七月一日施行前之規定為：「對於未發覺之罪自
      首而受裁判者，減輕其刑。但有特別規定者，依其規定」
      ，現行刑法之規定則為：「對於未發覺之罪自首而受裁判
      者，得減輕其刑。但有特別規定者，依其規定」，被告犯
      罪及自首均在九十五年七月一日施行前，自應為新舊法之
      比較。而現行刑法將原本自首「應」減輕其刑之規定改為
     「 得」減輕其刑。
  經綜合比較新、舊法有關罰金刑之計算單位及處罰之規定（即
  比較修正前、後刑法第33條第5 款之規定；增訂之刑法施行法
  第1 條之1 與被告行為時之罰金罰鍰提高標準條例第1 條前段
  、現行法規所定貨幣單位折算新臺幣標準第2 條之規定）；及
  自首等規定，修正後規定並未較有利於行為人，則應依修正後
  刑法第2 條第1 項前段規定，適用行為時之法律。
五、核被告丙○○因上述過失致被害人許玉嬌受有上述重大不治
    之重傷害之所為，係犯行為時刑法第284 條第1 項後段之過
    失傷害致重傷罪。另被告丙○○因上述過失致被害人乙○○
    受有上述傷害之所為，係犯同法條第1 項前段之過失傷害罪
    。聲請簡易判決處刑書意旨認被告丙○○致被害人許玉嬌傷
    害部分係犯同法條第1 項前段之過失傷害罪，尚有未洽，應
    予明。被告丙○○以上述一過失行為，同時致被害人許玉
    嬌、乙○○二人受有上開傷害，為想像競合犯，從重論以一
    過失致重傷害罪。又被告丙○○於肇事後，在現場等待，並
    於有偵查犯罪職權之員警據報但仍不知肇事人姓名前往處理
    時，當場向員警承認係肇事人而不逃避裁判一情，有桃園縣
    政府警察局道路交通事故肇事人自首情形紀錄表一紙在卷可
    稽，已符合自首之要件，應依修正前刑法第62條前段減輕其
    刑。爰審酌被告並無前科，有臺灣高等法院被告前案紀錄表
    一紙在卷可查，素行良好，犯罪之手段，被告過失之程度非
    輕，被害人許玉嬌之傷勢嚴重，犯罪所生之損害非輕，被害
    人許玉嬌於本件車禍亦有上述之過失，被告於案發後雖於調
    解期日欲以新臺幣（下同）四百七十萬元（含汽車強制責任
    險及前已支付之二十萬元）賠償，惟因與附民原告請求之賠
    償金額差異甚大而迄今尚未與被害人達成民事上之和解，及
    犯罪後坦承過失，態度尚佳等一切情狀，量處如主文所示之
    刑。
六、據上論斷，應依刑事訴訟法第四百五十二條、第二百九十九
    條第一項前段、第二百七十三條之一第一項，行為時刑法第
    二百八十四條第一項前段、後段、修正後刑法第二條第一項
    前段、第五十五條、修正前刑法第六十二條前段，刑法施行
    法第一條之一第一項、第二項前段，修正前罰金罰鍰提高標
    準條例第一條前段，判決如主文。
本案經檢察官姚重珍到庭執行職務。
中　　華　　民　　國　　96　　年　　6 　　月　　21　　日
                       交通法庭  法　官　游紅桃
以上正本證明與原本無異
如不服本判決書應於送達後10日內向本院提出上訴狀
                                 書記官　鄭嘉惠
中　　華　　民　　國　　96　　年　　6 　　月　　21　　日
附錄論罪科刑法條：
中華民國刑法第284條第1項（過失傷害罪）
因過失傷害人者，處 6 月以下有期徒刑、拘役或 5 百元以下罰
金，致重傷者，處1 年以下有期徒刑、拘役或5 百元以下罰金。
